【裁判字號】    90,台上,310
【裁判日期】    900118
【裁判案由】    違反公職人員選舉罷免法
【裁判全文】
最高法院刑事判決                                  九十年度台上字第三一○號
    上  訴  人  乙○○
                甲○○
右上訴人等因違反公職人員選舉罷免法案件，不服台灣高等法院台中分院中華民國八
十九年九月二十七日第二審更審判決（八十九年度上更(一)字第一二六號，起訴案號：
台灣台中地方法院檢察署八十七年度選偵字第四六號），提起上訴，本院判決如左：
    主  文
上訴駁回。
    理  由
按刑事訴訟法第三百七十七條規定，上訴於第三審法院，非以判決違背法令為理由，
不得為之。是提起第三審上訴，應以原判決違背法令為理由，係屬法定要件。如果上
訴理由狀並未依據卷內訴訟資料，具體指摘原判決不適用何種法則或如何適用不當，
或所指摘原判決違法情事，顯與法律規定得為第三審上訴理由之違法情形，不相適合
時，均應認其上訴為違背法律上之程式，予以駁回。本件上訴人乙○○、甲○○上訴
意旨略稱：(一)、原判決認上訴人等有罪，並無任何積極證據，僅為同案被告於偵查中
之自白，惟同案被告之自白與事實出入甚大，原審仍予採用，作為不利於上訴人之證
詞，顯有判決不適用法則之違背法令。(二)、原判決主文第二項記載乙○○交付予林碧
霞等十一人未經查扣之現金共新台幣 (下同）三千三百元，均沒收。然林碧霞於審理
時陳述「我沒有收錢，也沒有叫人去投票」，況警員並未自林碧霞身上查獲任何新台
幣紙鈔。既然林碧霞沒有收到錢，即無沒收之客體。原判決諭知沒收，即應於審理中
詳細調查林碧霞是否已收到錢，乃未調查，即逕宣告沒收，自有應於審判期日調查之
證據而未予調查之違法云云。
惟查：證據之取捨、事實之認定，乃事實審法院職權行使之範圍，茍其證據之取捨及
事實之認定，不違背經驗法則與論理法則，即不容任意指摘為違法，而據為上訴第三
審之適法理由。原判決依據證人蕭碧鶯、葉大器於警訊時之證述，蕭碧鶯、林碧霞於
偵查中之供證，同案被告詹毅志、高美然之供述，及蕭碧鶯、葉大器所收受而經扣案
之現金六百元等證據，綜合判斷，認定乙○○為台中縣大里市第三屆東湖里里長候選
人，確於民國八十七年六月十三日下午一時三十分許，在台中縣大里市○○路○段四
十七巷六號及屋外各交付賄賂三百元予有投票權之洪武雄、蕭碧鶯、葉大器（由其妻
蕭碧鶯代收）、林碧霞、陳順國、林英娥、詹永福、劉月鳳、詹毅志、高阿連、高張
爽、高美然、高思宏等人，並約定渠等投票予乙○○，蕭碧鶯等人收取款項，均一同
搭乘由基於幫助犯意之甲○○所駕駛之ＱＵ－一四八六號廂型車前往東湖里活動中心
第七○八號投開票所投票等情。因而撤銷第一審關於上訴人等部分之判決，改判論處
乙○○連續對於有投票權之人，交付賄賂，而約其投票權為一定之行使，及論處甲○
○幫助連續對於有投票權之人，交付賄賂，而約其投票權為一定之行使罪刑。已敘明
其所憑之證據及認定之理由。而以上訴人等否認有投票行賄及幫助投票行賄之犯行，
乙○○辯稱未以每票三百元從事賄選，當時根本未帶錢，亦未帶名冊；甲○○辯稱伊
是乙○○之姪子，是來幫忙開車，並不知有賄選情事，亦未幫助投票行賄云云，乃卸
責之詞，不足採信，於理由內詳加說明及指駁。經核所為論斷，均與卷內資料相符，
從形式上觀察，並無認定事實不依證據或有何採證違背經驗法則、論理法則等違法情
形存在。上訴意旨雖指稱同案被告之自白與事實出入甚大云云，然究竟如何不符，並
未具體表明，僅以泛詞指摘，自非適法之第三審上訴理由。而乙○○交付予林碧霞之
賄款三百元雖未扣案，惟原判決已於理由中論述：「公職人員選舉罷免法第九十條之
一第三項規定：預備或用以行求期約或交付之賄賂，不問屬於犯人與否，沒收之，係
刑法第三十八條第一項第二款、第三項但書之特別規定，採義務沒收主義，故苟能證
明係預備或用以行求期約或交付之賄賂，不問屬於犯人與否，均應宣告沒收，不以當
場搜獲扣押者為限」 (見原判決第八頁倒數第二行至第九頁第三行），則原審就乙○
○交付予林碧霞而未扣案之行賄款三百元予以宣告沒收，即無不合。上訴意旨，徒就
原判決已說明之事項，及原審採證認事職權之適法行使，任意指摘為違法，顯與法律
規定得為第三審上訴理由之違法情形，不相適合。其上訴違背法律上之程式，應予駁
回。
據上論結，應依刑事訴訟法第三百九十五條前段，判決如主文。
中      華      民      國     九十     年      一      月     十八     日
                              最高法院刑事第十一庭
                                  審判長法官  陳  炳  煌
                                        法官  陳  正  庸
                                        法官  楊  商  江
                                        法官  陳  世  雄
                                        法官  徐  文  亮
      右正本證明與原本無異
                                              書  記  官
中      華      民      國     九十     年      一      月     三十     日


司法院資訊處製作；財團法人民間司法改革基金會備份。
